臺灣高等法院刑事判決　　　　　　95年度交上更(一)字第26號
上　訴　人
即　被　告　辛○○
上列上訴人因公共危險案件，不服臺灣板橋地方法院91年度交訴
字第13號，中華民國92年6月26日第一審判決（起訴案號：臺灣
板橋地方法院檢察署90年度偵字第12493號），提起上訴，本院
判決後由最高法院發回更審，本院判決如下：
    主  文
原判決撤銷。
辛○○無罪。
    理  由
一、公訴意旨以：被告辛○○於民國八十九年十月八日九時許，
    駕駛其向明德小客車租賃有限公司租得之車號ＧＧ—三九○
    五號自用小客車，沿臺北縣泰山鄉○○路往桃園方向行駛，
    行經中山路與明志路交叉路口時，理應注意汽車行至交叉路
    口時，應遵守燈光號誌；直行車尚未進入交叉路口，而轉彎
    車已達中心處開始轉彎，直行車應讓轉彎車先行，及注意車
    前狀況，隨時採取必要之安全措施，且依當時天候為晴，路
    面乾燥、無缺陷，視距良好，行車管制號誌均正常，並無不
    能注意之情事，竟疏未注意，行經上開交叉路口時，已見行
    車管制號誌燈為紅燈，仍貿然行進；適遇丁○○騎乘車號Ｆ
    ＣＦ—五三六號機車，附載丙○○沿中山路往臺北方向行駛
    ，在上開路口依左轉號誌燈指示已左轉明志路行進中，竟遭
    斯時闖越紅燈之辛○○駕駛自用小客車所撞及，因此人車倒
    地。經送醫診斷後，丁○○受有頭部外傷、左側氣胸合併血
    胸、右側第一至第五肋骨骨折、左側膝蓋骨骨折、右側鎖骨
    骨折、右側恥骨骨折、左側膝部撕裂傷及臉部、左上肢、右
    上肢、左小腿、右小腿多處擦傷等傷害；丙○○則受有右側
    股骨骨幹骨折、右手及右腿深度裂傷等傷害。辛○○見肇事
    後，並未下車查看傷患，反而駕車繼續沿中山路往桃園方向
    逃逸，嗣經警循線查知肇事車輛租用人為辛○○，並通知其
    到案說明後，始查悉上情，因認被告辛○○涉有刑法第二百
    八十四條第一項前段、第一百八十五條之四等罪嫌云云。並
    以前揭事實業經告訴人丁○○、丙○○指訴歷歷，並有道路
    交通事故調查報告表、車禍現場照片六幀、車損照片十三幀
    、修理估價單一紙在卷，及車牌ＧＧ—三九○五號自用小客
    車係由被告辛○○向明德小客車租賃有限公司承租，業據該
    公司負責人戊○○證述明確，有契約書可證，被告雖辯稱當
    日駕車之人係陳鴻明，惟所辯與常情不符，應係卸責之詞，
    另所舉之證人甲○○、李女姑姑、表姐，經傳喚均未到庭，
    經將被告送請測謊結果，研判被告說謊等為其論據。
二、訊據被告辛○○固坦承所承租之車牌ＧＧ—三九○五號自小
    客車，於上揭時地肇事，而該汽車駕駛於肇事後離開等情，
    惟堅詞否認有為上揭犯行，辯稱：當日開車之人係己○○，
    於撞傷人後，駛離現場不遠，又與另一車輛擦撞，伊下車處
    理，己○○即駕車離去，他說會處理，但後來卻避不見面，
    把責任推給伊等語，經查：
  (一)駕駛上開車牌ＧＧ—三九○五號自小客車之人，於上揭時地
    駕車闖紅燈，撞及由告訴人丁○○騎乘，依左轉號誌燈指示
    ，而已左轉明志路行進之車牌ＦＣＦ—五三六號機車肇事，
    駕駛人未下車即將車輛駛離等情，業據告訴人丁○○、丙○○於警訊偵查及原審指訴歷歷，並有交通事故調查報告表一
    紙、車禍現場照片六幀、車號ＧＧ—三九○五號自用小客車
    車損照片十三幀，及汽車修理估價單乙紙在卷可稽。又上開
    自用小客車係由被告辛○○向明德小客車租賃有限公司承租
    乙節，亦據證人即明德小客車租賃有限公司負責人戊○○到
    庭證述明確，並提出由被告簽立之小客車租賃契約書一紙在
    卷為證；該等事實並為被告所不否認。惟告訴人丁○○、丙○○被撞後即均因昏迷而不知係被何人開車所撞，該車其後
    與它車擦撞，亦無被害人之報案資料可供查證，警方係根據
    現場目擊之人所提供之車牌號碼查出肇事之車輛，循線查出
    該車係由辛○○向明德小客車公司所承租。依此，僅能證明
    撞傷告訴人並逃逸之車輛係由被告辛○○向明德小客車公司
    承租，因無人指認當時駕車之人，是尚難憑此即推定被告係
    本件駕車肇事致人受傷後隨即逃逸之人。
  (二)被告自警訊時起即一再供稱其非係駕車肇事並逃逸之人，雖
    其於警訊時指稱：當時開車肇事之人係「陳鴻明」，並於警
    方提供「陳鴻明」口卡相片供其指認時指證在卷（詳見偵查
    卷第二十五頁）；復於偵查中供稱：伊租到車後都是「陳鴻
    明」借去開，伊不知駕車者之真實姓名年籍，係肇事一個多
    月前在桃園經友人介紹認識等情。證人即警員許紳淐於偵查
    中亦證述：「我調口卡供被告指認，是依被告告知陳鴻明之
    姓名、年齡，我依這些特徵，調出通報台的口卡，經被告指
    認無誤」等語。嗣經警多方查證被告所指認之陳鴻明並非肇
    事者後，被告始於偵訊時坦承駕車之人並非經傳喚到庭之陳
    鴻明。是被告有隨意指認與本案無涉之「陳鴻明」為肇事者
    之事實無訛。及至原審依據證人甲○○於原審訊問時，所描
    述當時同在車內之「己○○」為六十年八月份出生，住台北
    市松山區等特徵，查詢戶政資料後得悉己○○之正確年籍資
    料，依法傳喚證人己○○，證人己○○於原審傳訊到庭證稱
    ：伊確有於前揭時地坐於車內，當時係由被告駕車，伊則係
    坐在副駕駛座，同車坐在後座的有三名女生，其中一名女子
    甲○○伊比較有印象，在撞到人後，又繼續往前開時再撞到
    另一部車，被告要求伊與他換位置，因為當時伊在吸毒，頭
    腦不清楚，就同意被告在車內調換位子，而由被告下車與該
    部車駕駛商談處理，同時被告要伊把車子開回伊等住處，後
    來伊與同車的三名女子一起坐計程車離開回桃園，路途中甲○○姐姐也許因為緊張，所以就中途下車，其他人則和伊一
    起回桃園；被告有要伊幫忙想辦法，曾有想過找一位罹患癌
    症之人來頂罪等情歷歷（詳見原審九十一年十一月五日訊問
    筆錄）。被告直至原審於九十二年一月二十一日訊問時始指
    稱原審傳喚到庭之己○○才是當日同車之人，並改口供稱：
    「己○○說他會處理，警察一直打來要我出面，我當時跟己○○住在一起，他說他會處理這件事情」等語。按被告自始
    即供稱非其開車肇事逃逸，且指稱係一叫「陳鴻明」之人所
    為，顯然其當時既不想承擔罪責，復不欲警方因其供述而查
    獲真正之己○○，雖其因此浪費許多司法資源，有所不該。
    惟被告並無自證無罪或供出真正犯案之人之義務，其未能據
    實供出己○○之資料以供查明，固有不當，然其為何如此？
    考量之因素為何？有無其他難言之隱？原因或有多端，參以
    其後經傳訊到庭之己○○證稱，當時確有坐於車內（要非原
    審依據甲○○所證，恐無從傳訊己○○到庭），顯然被告所
    指，並非全然無據，只是到底由何人駕駛，辛○○與己○○
    互指為對方。至何人所言為真，應視其他之證據為判別，究
    不能因被告該等不當作為即謂被告係駕車肇事逃逸之人。
  (三)被告所指之實際駕車人己○○，於原審及本院審理時固供稱
    當時確坐於副駕駛座，並堅稱駕車之人為辛○○。惟其上開
    證言「同車坐在後座的有三名女生，其中一名女子甲○○伊
    比較有印象，在撞到人後，繼續往前開時，再撞到另一部車
    ，被告要求伊與他換位置，因為當時伊在吸毒，頭腦不清楚
    ，就同意被告在車內調換位子，而由被告下車與該部車駕駛
    商談處理，同時被告要伊把車子開回伊等住處，後來伊與同
    車的三名女子一起坐計程車離開回桃園」，恐與事實有所未
    符。蓋(1)當時同坐於車內之證人甲○○於原審訊問時結證稱
    ：駕駛汽車肇事之人為己○○。甲○○並指稱：己○○是六
    十年八月（生）份，住松山。原審據此查得己○○其人，並
    傳訊到案。如甲○○與辛○○之關係較親密，且知當時駕車
    之人係辛○○，則其為附和辛○○之供詞，僅需證稱係己○○駕車即可，不需又供出己○○之出生年月及大概住處，因
    為如此既可作為被告有利之證言，又可避免法院傳訊己○○
    到庭說明案情；如其與己○○之關係較密切，其更無證稱係
    己○○駕車之必要。顯然甲○○並未為誰隱瞞，其之證言尚
    難認係迴護、附和被告之供詞而全然不可採。(2)證人庚○○
    於原審及本院訊問時，亦均結證稱：當時不是被告開的車，
    好像有聽到有人叫開車的人己○○，撞到第一部機車時，沒
    有停下來，後來又撞到一部車，開車的人先開到旁邊，辛○○下車去安撫被撞的人，開車的人就走掉了。所證情節與被
    告所供相符，且其二次作證均具結擔負偽證罪之危險，又無
    與被告有利害關係或其品行有瑕疵之證明，所為之證言亦難
    認有何偏坦而不可採，至己○○所供三個女人坐在後座，經
    本院傳喚證人乙○○到庭證稱，伊不認識甲○○、庚○○及
    被告。本院另二度傳喚證人甲○○、庚○○均未到庭，然此
    二證人已於原審詳為具結證述，已無再予傳訊之必要，併此
    敘明。
    (3)車牌ＧＧ—三九○五號自用小客車，係屬喜美三門轎跑車
    ，有車損照片附卷可稽，依己○○前開供述，其為何要聽從
    被告指示換位置？該等車輛之前座並不寬敞，被告與己○○
    均非瘦小之男子，如何能於光天化日（早上九時許）下在前
    座互換位置？辛○○換了位置後，為何又要下車？己○○為
    何要將車駛離現場？凡此，反倒與常情不合。又己○○於原
    審另供稱：當時聽到後座的女孩子緊張的叫，才知撞到人了
    ，車子停了一下後又繼續往前開，當時擋風玻璃已經裂開了
    ，視線模糊，所以後來才會再撞到車（見原審九十一年十一
    月五日訊問筆錄）。依卷附之車損照片所示，肇事汽車駕駛
    座前方之擋風玻璃確係呈撞擊後之網狀裂痕狀態，惟副駕駛
    座前之擋風玻璃則完好未破損，如己○○係坐於副駕駛座上
    ，其要如何知該車因視線模糊所以再撞到車，其既稱當時因
    吸毒而頭腦不清楚，所述情節為何反倒像身歷其境之駕車之
    人？是己○○所為換位置之證詞，應難採信。
  (四)本件被告於偵查中固曾至法務部調查局接受測謊，經該局係
    循美國測謊會所制訂的「測謊標準作業準則」進行，並經被
    告簽署同意書後進行施測，所得被告生理紀錄圖為一符合鑑
    判條件的有效圖形，而就當天肇事車輛並非伊所駕駛，及當
    天是甲○○男友駕駛肇事車輛等問題，經研判均有說謊，有
    該局九十年九月二十七日﹙九○﹚陸﹙三﹚字第九○○五七
    一八○號測謊報告書及該局九十二年四月十七日調科參字第
    ０九二００一一八一五０號函在卷可按。惟因被告堅稱清白
    ，並表示上開測謊之時，其甚為緊張，所測應不準確，經本
    院再次將被告送請法務部調查局依控制問題法、混合問題法
    測謊結果，對案發時其未駕駛，案發時係己○○駕車兩問題
    為測試，均無情緒波動之反應，研判未說謊，有該局九十二
    年十一月十二日調科參字第○九二○○四一一八二○號報告
    書及鑑定過程參考資料在卷可憑。按被告上次測謊時，尚未
    經檢察官提起公訴，其心情因不確定而較緊張，應可預期，
    其本次測謊，則歷經檢察官起訴、原審判處應執行有期徒刑
    一年，其心情則較為穩定，比較而言，本次之測謊，應更有
    其可參考之處，雖測謊之證據資料，僅足供法院認定證據之
    參考依據，茍無相應之證據，尚難僅以測謊之結論據為不利
    被告之認定。
三、綜上所述，本件依告訴人丁○○、丙○○之指訴，道路交通
    事故調查報告表、車禍現場照片六幀、車損照片十三幀、修
    理估價單一紙，車號ＧＧ—三九○五號租賃契約書，及證人
    戊○○、己○○之證述，尚難認被告即係駕車肇事逃逸之人
    ；此外，復查無其他積極證據足認被告有何公訴人所指之犯
    行，尚不能證明被告犯罪，應為無罪判決之諭知。
四、原審認被告罪證明確，予以論罪科刑，尚有未當。被告上訴
    否認犯罪，為有理由，自應由本院將原判決撤銷，另為無罪
    判決之諭知。
據上論斷，應依刑事訴訟法第369條第1項前段、第364條、第301
條第1項前段，判決如主文。
本案經檢察官郭啟東到庭執行職務。
中　　華　　民　　國　　96　　年　　7 　　月　　17　　日
　　　　　　　　　刑事第八庭審判長法　官  鄭文肅
  　　　　　　　　　　　　　　　　法  官  張明松
        　　　　　　　　　　　　　法  官  蔡光治
以上正本證明與原本無異。
如不服本判決，應於收受送達後十日內向本院提出上訴書狀，其
未敘述上訴之理由者並得於提起上訴後十日內向本院補提理由書
（均須按他造當事人之人數附繕本）。
                                  書記官  陳韋杉
中　　華　　民　　國　　96　　年　　7 　　月　　19　　日
